【裁判字號】    98,上易,290
【裁判日期】    980617
【裁判案由】    贓物
【裁判全文】
臺灣高等法院高雄分院刑事判決         98年度上易字第290號
上  訴  人  臺灣高雄地方法院檢察署檢察官
被      告  乙○○○
選任辯護人  焦文成律師
            施秉慧律師
上列上訴人因被告贓物案件，不服臺灣高雄地方法院97年度易字
第1007號中華民國98年2 月24日第一審判決（起訴案號：臺灣高
雄地方法院檢察署97年度偵字第17948 號），提起上訴，本院判
決如下：
    主  文
上訴駁回。
    理  由
一、公訴意旨略以：被告乙○○○係「立昌五金行」之負責人，
    經營各類五金廢鐵等買賣業務，於民國97年5 月18日晚上6
    時許，明知甲○○載運前來販賣之鋁製模具552 個係來源不
    明之贓物，仍基於故買贓物之犯意，以每公斤新臺幣（下同
    ）45元，總計6 千元之價格予以收購，因認被告涉犯刑法第
    349 條第2 項之故買贓物罪嫌云云。
二、按犯罪事實，應依證據認定之，無證據不得認定犯罪事實；
    又不能證明被告犯罪者，應諭知無罪之判決；刑事訴訟法第
    154 條第2 項、第301 條第1 項分別定有明文。次按認定不
    利於被告之證據須依積極證據，苟積極證據不足為不利於被
    告事實之認定，即應為有利被告之認定，更不必有何有利之
    證據；又犯罪事實之認定，應憑證據，如無相當之證據，或
    證據不足以證明，自不得以推測或擬制之方法，以為裁判之
    基礎；最高法院30年上字第816 號判例、40年台上字第86號
    判例可資參照。
三、公訴人認被告乙○○○涉犯上開故買贓物犯行，無非係以證
    人即同案被告甲○○於警詢及偵查時之供述、證人丙○○於
    警詢及偵查中之證詞，優盛油封實業有限公司（下稱優盛公
    司）遺失模具明細表1 份、97年5 月18日監視器攝錄畫面翻
    拍照片3 幀為其主要論據之依據。訊據被告乙○○○固坦承
    其為址設高雄縣仁武鄉○○○路12號之「立昌五金行」之負
    責人一節，惟堅詞否認有何故買贓物之犯行，辯稱：97年5
    月18日當天是星期日，下午之後「立昌五金行」就沒有對外
    營業，甲○○並沒有載運鋁製模具至「立昌五金行」來賣給
    我，且警察及優盛公司人員在同年月20日亦有到立昌五金行
    內查看，並沒有在立昌五金行內找到屬於優盛公司之鋁製模
    具等語。
四、經查:
（一）本件被害人優盛公司所有之鋁製模具共552 個，係於97年
      5 月18日下午4 時10分許，遭甲○○在高雄縣仁武鄉○○
      路329 之7 號優盛公司廠區內所竊得之事實，業據證人即
      甲○○到證述屬實（本院卷48頁），核與證人即優盛公司
      法定代理人丙○○偵訊證述優盛公司遭竊情節大致相符，
      並有優盛公司遺失模具明細表1 份、優盛公司97年5 月18
      日監視器攝錄畫面翻拍照片3 幀附卷可佐，故上開優盛公
      司失竊之鋁製模具確係屬贓物無訛，合先敘明。
（二）甲○○竊得上開優盛公司所有之鋁製模具共552 個，隨即
      於當日傍晚將竊得之部分鋁製模具持之前往「立昌五金行
      」販賣予被告乙○○○之事實，業據證人甲○○證述在卷
      （本院卷48頁及反面、原審卷140 頁、偵卷33頁、警卷7
      頁），並證稱: 我拿進（「立昌五金行」）去她（乙○○○）看一看，她說有沒有關係，我說沒有關係，就拿到磅
      秤上去秤，我問她怎麼算，她說1 斤40元，她秤一秤乙○○○就把4 千多元拿給我，我有點算一下等語（本院卷48
      頁反面）。又甲○○於行竊優盛公司鋁製模具之當日，直
      至下午6 時8 分，始自優盛公司翻牆離開之事實，業據丙○○證述在卷（偵卷32頁），並有優盛公司廠內裝設之翻
      拍照片在卷可按（偵卷15頁）。另證人甲○○則證稱:
      離開偷竊地點之後路程大約過了20分鐘，就到乙○○○那
      邊，那時候我沒有戴手錶，太陽下山了，大概是6 點多快
      接近7 點了等語（本院卷48頁反面）。又於原審審理時證
      稱: （是當天晚上6 點多快7 點時，有沒有可能係超過7
      點之時間？）我不曉得，因為當時我不太確定，當時已太
      陽下山…，（請再確認你賣給被告乙○○○的確實時間？
      ），我真的不知道等語（原審卷142 、143 頁），是證人
      甲○○既無法明確說明當日接近晚間販賣上開鋁製模具究
      係何時，自不得僅以「立昌五金行」當日下午6 時至7 時
      01 分55 秒之監視錄影帶內容作為甲○○當時未進入「立
      昌五金行」出售鋁製模具之依據。又審酌甲○○因犯本件
      竊盜案，業經判處徒刑確定在案，已據證人甲○○證述在
      卷（本院卷48頁）。又甲○○因本件竊盜罪係因經優盛公
      司監視器拍攝其現場影像經辯識後始被緝獲之事實，業據
      證人甲○○證述在卷（本院卷51頁），並非被告向警方所
      供出之故，足見甲○○應無藉機誣陷被告之理由。另被告
      之辯護人雖以: 甲○○曾於案發前曾向被告兜售經被告拒
      絕，因此可能懷恨在心而誣諂云云。惟證人甲○○則證稱
      : （97年5 月18 日 之前你有無拿竊盜的贓物賣給乙○○○，但是她拒絕，然後雙方發生不愉快，你就離開？）沒
      有不愉快，但是她說不買，我就離開了，我也不可能會強
      迫她…，我沒有故意誣陷她等語（本院卷48頁及反面）。
      故自難僅憑被告之辯護意旨之臆測，即遽以推認甲○○有
      故意誣陷被告收購贓物。況甲○○果真此次將所竊得之鋁
      製模具售予被告，則衡情甲○○更無可能會挾怨報復之理
      。是證人甲○○於警偵、原審及本院均一致證述其所竊自
      優盛公司之鋁製模具已於行竊之當日販售予被告等語，應
      屬可信。縱令其於警、偵、審訊證述變賣贓物之數量、金
      額等情節前後雖略有不一致，然其對於販賣對象為被告之
      重要證述，則均屬一致，自難僅憑其所證述之細節問題，
      即推認其證述將所得之鋁製模具販售予被告係屬虛偽之證
      詞，故甲○○於案發後曾將竊自優盛公司之部分鋁製模具
      應於案發後販賣予被告之事實，應可確認。故被告否認曾
      向甲○○購入優盛公司失竊之鋁製模具云云，洵非可採。
（三）又按刑法349 條第2 項之故買贓物罪，應以知情故買為要
      件（最高法院83年度台上字第17號判決參照）。本件優盛
      公司失竊之鋁製模具上並未有打印優盛公司任何記號之事
      實，業據證人甲○○證述在卷（本院卷68頁又面、69頁）
      ，復證稱: （你拿竊取的鋁製模具去賣給乙○○○，你是
      如何跟乙○○○說的？）我拿進去她看一看，她說【有沒
      有關係】，我說【沒有關係】，她就拿到磅秤上去秤…，
      （97年5 月18日你賣模具給乙○○○的時候，她有詢問【
      有沒有關係】，你說【沒有關係】，所謂的【有沒有關係
      】是何意思？）她的意思就是問我是不是贓物的意思，我
      說【沒有關係】（台語；應指不是贓物之意）等語（本院
      卷48頁反面、49頁），復證稱: （你有沒有明確告訴乙○○○你所賣給她的模具是你偷來的？）沒有（本院卷50頁
      ）。足見被告當時曾向甲○○詢問該批鋁製模具是否為贓
      物，經甲○○告知被告並非贓物，被告同意始向甲○○收
      購之事實，應可確認。復佐以被告曾於本件購買優盛公司
      之該批鋁製模具前約1 月近2 月（即97年4 月間），甲○○曾持來歷不明之馬達2 組欲販售予被告，惟因被告懷疑
      係贓物而拒絕收購之事實，業據證人甲○○證述在卷（48
      頁反面及51頁），核與被告供陳：甲○○之前曾經拿物品
      向我兜售，被我拒絕一節大致相符，足見被告對甲○○所
      出售來源不明物品若有懷疑可能為贓者即拒絕收購，以防
      自身陷於故買贓物之罪責，應可確認。復參諸甲○○上開
      證述已對被告說明該批鋁製模具並非贓物之證詞及該批鋁
      製模具未有任何足以辨識所有權人為優盛公司之標示，自
      難遽認被告向甲○○購入該批鋁製模具時，有贓物之認知
      ，故其上開所辯: 並未向甲○○購買優盛公司失竊之鋁製
      模具云云，雖無可採，然既無法證明被告於購入甲○○所
      販售之優盛公司之鋁製模具明知係屬贓物，依前最高法院
      判決說明，尚難對被告遽以刑法故買贓物罪相繩。此外，
      本院復查無其他積極證據足認被告確有公訴人所指之故買
      贓物犯行，自屬不能證明被告犯罪。
五、原審因而以不能證明被告犯罪，而為被告無罪之諭知，核無
    違誤；檢察官上訴意旨，猶執前詞，指摘原判決不當，為無
    理由，應予駁回。
據上論斷，應依刑事訴訟法第368 條，判決如主文。
本案經檢察官姜麗儒到庭執行職務。
中    華    民    國    98    年    6     月    17    日
                  刑事第八庭    審判長法  官   洪兆隆
                                      法  官   郭玫利
                                      法  官   李政庭
以上正本證明與原本無異。
不得上訴。
中    華    民    國    98    年    6     月    17    日
                                      書記官   吳福連


司法院資訊處製作；財團法人民間司法改革基金會備份。
